最高法院刑事判決　　　　　　九十四年度台上字第一九四一號
　　上　訴　人　台灣高等法院檢察署檢察官
　　被　　　告　甲○○
　　選任辯護人　文　聞律師
　　　　　　　　周奇杉律師
上列上訴人因被告誣告案件，不服台灣高等法院中華民國九十一
年六月二十八日第二審更審判決（九十年度上更(一)字第六七四號
，起訴案號：台灣台北地方法院檢察署八十六年度偵字第二四五
五二號），提起上訴，本院判決如下：
　　主　文
上訴駁回。
　　理　由
按刑事訴訟法第三百七十七條規定，上訴於第三審法院，非以判
決違背法令為理由，不得為之。是提起第三審上訴，應以原判決
違背法令為理由，係屬法定要件。如果上訴理由狀並未依據卷內
訴訟資料，具體指摘原判決不適用何種法則或如何適用不當，或
所指摘原判決違法情事，顯與法律規定得為第三審上訴理由之違
法情形，不相適合時，均應認其上訴為違背法律上之程式，予以
駁回。本件原判決以公訴意旨略稱：被告甲○○原係朝乾有限公
司（下稱朝乾公司）職員，於民國七十一年間經公司指派前往美
國子公司 GALAXY 有限公司（下稱銀河公司）擔任經理。乃被告
利用其職務上之機會，以宣示方式將銀河公司變更為其所有。朝
乾公司負責人黃清雄遂在美國對被告提起訴訟，被告即意圖使其
受刑事處分，利用黃清雄事先簽名交由銀河公司對外行文之空白
信紙，偽造七十一年十月十六日之會議紀錄，記載銀河公司之股
份由朝乾公司與被告各一半等語，而於八十四年四月八日，持該
偽造之會議紀錄向台灣台中地方法院檢察署提出告訴，誣指黃清
雄涉嫌侵占、詐欺等情，因認被告涉有刑法第一百六十九條第一
項、第二百十條等罪嫌。經審理結果，認不能證明被告犯罪，爰
撤銷第一審之科刑判決，改判諭知被告無罪，已綜合全部卷證資
料，詳加斟酌論斷，從形式上觀察，並無判決違背法令之情形存
在。按證據之取捨及其證明力之判斷，屬事實審法院之職權，倘
其判斷不違反經驗法則及論理法則，即不容任意指摘為違法，而
執為第三審上訴之合法理由。原判決以上開會議紀錄右下方之英
文署名「HUDSON HWANG」，係黃清雄所簽署，為其承認之事實，
並稱：「我沒備用信紙，也沒留空白簽署之信紙」等語，則被告
顯不可能利用黃清雄署名之空白信紙偽造該會議紀錄。再觀之上
開會議紀錄，其第二項記載：「美國分公司之初期資本額美金四
萬元由總公司負責出資，股份由朝乾和紀先生各持百分之五十，
甲○○先生任總經理，初期月薪美金一八００元整，但分公司之
註冊及股份分配，依當地情狀辦理。」此與銀河公司歷年盈餘分
配，黃清雄與被告各二分之一之事實相符，亦與被告聘書所載之
薪資一致；倘被告未持有銀河公司百分之五十股份，自不可能分
配百分之五十盈餘。至銀河公司在美國加州以朝乾公司持股百分
之六十，詹益明持股百分之三十，被告持股百分之十辦理設立登
記，係為符合美國加州公司法規定所為之權宜措施，尚難執為不
利於被告之認定。又會議紀錄第三項記載：「因紀先生七十一年
度紅利已移作公司股東，故不再分派，但其在總公司之未來年度
紅利分配權仍然維持不變，紀先生及其家人之赴美之遷家費用如
機票、簽證等支出均由總公司負責。」而被告自六十八年度至七
十年度（即西元一九八０年至一九八二年）獲配朝乾公司之紅利
，依序為新台幣（下同）五萬元、十萬元、六十五萬元（紅利二
十萬元，購車款四十五萬元），為黃清雄在美國法院訴訟中所坦
認，有證詞筆錄可稽。且依朝乾公司營業稅自動報繳繳款書，該
公司之營業總額，七十年度為一千八百六十萬九千七百二十二元
，七十一年度為二千七百四十七萬八千八百六十五元；且七十一
年度計至九月間，營業額即達二千零三十二萬八千九百五十七元
，故雙方協議時，推估被告當年紅利可達八十萬元，尚非無據。
從而被告辯稱其獲配七十一年度紅利約為八十萬元，並移作銀河
公司之股份，五萬元為安家費等語，衡情可信。復依八十三年（
西元一九九四年）三月十五日美國法院訴訟之口供紀錄全部意旨
觀之，被告就有關銀河公司股權所為之陳述，並未明白表示無上
開協議存在，不得以其陳述前後不盡一致，逕為不利之論據。又
上開會議紀錄乃被告與黃清雄間之協議，並非公司一般之正式會
議紀錄。證人即朝乾公司會計鄭芬芳亦證稱：「我們公司很小，
有什麼事情要用到開會。」等語，故亦難以該會議紀錄與朝乾公
司在台灣之會議紀錄，形式上有所不同，遽認係出於被告之偽造
。另證人詹益明在偵查中證稱被告並未出資等語；證人鄭芬芳證
稱被告七十年度及七十一年度分配之紅利，應該沒有這麼多等語
，均與事實不符，俱無可取（見原判決第五面第三行至第十面第
五行），已詳酌卷內全部訴訟資料，逐一剖析論列，敘明何以無
從形成被告有罪心證之理由，核與經驗法則及論理法則無違，並
無上訴意旨所稱判決不載理由、所載理由矛盾及不適用法則等之
違法情形。本件檢察官所提出之證據，既不足為被告有罪之積極
證明，其指出證明之方法，亦無從說服法院以形成被告有罪之心
證，基於無罪推定之原則，而為被告無罪判決之諭知，於法無違
。上訴意旨，僅憑告訴人之陳詞，漫就原審取捨證據及判斷其證
明力職權之適法行使，暨判決內已明白論斷之事項，再事爭辯，
任意臆斷犯罪，均與法律規定得為第三審上訴理由之違法情形，
不相適合，其上訴為違背法律上之程式，應予駁回。
據上論結，應依刑事訴訟法第三百九十五條前段，判決如主文。
中　　華　　民　　國　九十四　年　　四　　月  二十一  日
                      最高法院刑事第三庭
                          審判長法官  紀　俊　乾
                                法官  黃　正　興
                                法官  劉　介　民
                                法官  陳　東　誥
                                法官  黃　一　鑫
      本件正本證明與原本無異
                                      書  記  官
中　　華　　民　　國　九十四　年　　四　　月  二十五  日
                                                 Ｍ
